【裁判字號】    95,裁,237
【裁判日期】    950209
【裁判案由】    公平交易法
【裁判全文】
最  高  行  政  法  院  裁  定
                                     95年度裁字第00237號
上  訴  人  蔡佩樺即裕得藝品商行
被 上訴 人  行政院公平交易委員會
代  表  人  甲○○
上列當事人間因公平交易法事件，上訴人對於中華民國93年8月
19日臺北高等行政法院92年度訴字第3301號判決，提起上訴，本
院裁定如下：
    主  文
上訴駁回。
上訴審訴訟費用由上訴人負擔。
    理  由
一、按對於高等行政法院判決上訴，非以其違背法令為理由，不
    得為之，行政訴訟法第242條定有明文。是對於高等行政法
    院判決上訴，若未具體說明原判決違背何項法令、如何不適
    用法規或適用不當之情事，即非主張原判決違背法令以為上
    訴理由，其上訴不應准許。
二、原判決駁回上訴人之訴，其理由略謂上訴人經人檢舉略以，
    檢舉人於民國（下同）91年7月間，前往上訴人所經營之裕
    得藝品商行洽談飾品彩色球代工事宜，雙方除簽定合約外，
    檢舉人另支付新台幣（下同）1萬2千元色料費，約定完成7
    千顆成品後，上訴人即提供第二批色料，惟當檢舉人數次前
    往交貨時，多數成品皆無法符合標準，因而懷疑該事業為不
    法業者等情。案經被上訴人調查結果，以上訴人假藉招徠不
    特定人從事家庭式代工之虛偽方法，實際上從事販賣代工原
    料或設備，及以其他名目收取費用圖利之行為，所使用手段
    為欺罔及顯失公平之行為，違反公平交易法第24條規定，乃
    依同法第41條前段規定，以91年12月6日公處字第091198號
    處分書，命上訴人自處分書送達之次日起，應立即停止前項
    違法行為，並處上訴人50萬元罰鍰。經查，上訴人蔡佩樺經
    營之裕得藝品商行，係屬獨資商號，為公平交易法第2條所
    稱之「事業」，應受公平交易法之規範。上訴人利用檢舉人
    失業急需收入之際，以高利潤為誘因，促使應徵者與其簽訂
    產銷合作契約書，而上訴人依該契約內容，要求應徵者購買
    第一次代工之原料，然締約當時上訴人並未事先告知代工產
    品施作困難度及成品合格率等訊息，於雙方資訊不對等之情
    形下，上訴人顯有利用應徵者之急迫、輕率或無經驗而締約
    之情事。又檢舉人在未取得工資前，即支付1萬2千元之材料
    費，其後，所完成之成品經送回上訴人處檢驗，每次不合格
    率均在八至九成以上，致檢舉人支付材料費1萬2千元後，僅
    領得工資280元，是本件由檢舉人完成約400顆成品中，僅有
    35顆合格，則以取得與事先支付金額顯不相當之工資觀之，
    顯然代工之困難度極高，且上訴人藉檢驗上之刁難，達到不
    支付加工工資之目的，故上訴人應有利用締約之同時，自代
    工者獲取經濟上不當利益之情事。又本案係經被上訴人依相
    關事證，舉凡上訴人以欺騙或故意隱匿重要交易資訊等引人
    錯誤之方法使檢舉人簽訂代工契約；或以販賣代工原料或設
    備，或以其他名目收取費用為主要收入來源；或違反契約上
    之說明、照顧及協力義務；或基於契約優勢地位，使代工者
    向其支付一定費用購買工作所需材料或設備；或以其他名目
    收取費用，並訂有所支出費用不得要求退還之規定；或於締
    約同時已自代工者獲取經濟上之不當利益等情形，綜合判斷
    認定上訴人係以虛偽假藉招徠不特定人從事家庭式代工之方
    法，實際上卻以販賣代工原料或設備收取費用圖利，所使用
    手段為欺罔及顯失公平之行為，違反公平交易法第24條之禁
    制規定，非如上訴人所訴被上訴人僅就其無法提出相關單據
    資料據以處分。
三、上訴意旨重複其於原審之主張，略謂：上訴人與代工人訂有
    「產銷合作契約書」，契約簽訂甚為明確，由於代工人之成
    品有瑕疵及不符契約約定之標準，因而拒收，致代工人產生
    誤解，認上訴人有欺騙行為。上訴人自始至終即秉持誠信原
    則，並無以銷售材料之名而假藉代工圖不法之利益。為此，
    請求廢棄原判決，並撤銷原處分及訴願決定等語。經核，純
    係上訴人以其對本件相關事實之爭執，就原處分機關取捨證
    據、認定事實及適用法律之職權行使，指摘為不當，而究竟
    原判決有何違背法令、不適用法規或適用不當之情事，卻未
    見上訴意旨為具體之指明，依首開規定及說明，其上訴為不
    合法，應予駁回。
四、依行政訴訟法第249條第1項前段、第104條、民事訴訟法第
    95條、第78條，裁定如主文。
中    華    民    國    95    年    2     月    9     日
                  第四庭審判長法  官  趙  永  康
                              法  官  鄭  淑  貞
                              法  官  侯  東  昇
                              法  官  黃  淑  玲
                              法  官  林  文  舟
以  上  正  本  證  明  與  原  本  無  異
中    華    民    國    95    年    2     月    9     日
                              書記官  彭  秀  玲


司法院資訊處製作；財團法人民間司法改革基金會備份。
